---
title: "RAB117_report"
author: "Marion Hardy"
date: "2023-05-12"
output: 
  html_document:
    toc: true 
    theme: spacelab 
    highlight: monochrome
editor_options: 
  chunk_output_type: console
  markdown: 
    wrap: 72
---

```{r setup, include=FALSE}
knitr::opts_chunk$set(message = FALSE, cache = TRUE, echo = FALSE, warning = F, cache.lazy = F)
# knitr::opts_chunk$set(fig.width=10, fig.height=15) 

library(tidyverse)
library(ggrepel)
library(readxl)
library(purrr)
library(msigdbr)
library(clusterProfiler)
library(ReactomePA)
library(org.Mm.eg.db)

```

# Introduction

Analyse d'un screening CRISPR dans des cellules tryptophane neg.
Raphaële a fourni un fichier word détaillé qui explique la manip et les
algorithmes utilisés.

Il y a trois fichiers MLE et trois RRA (triplicats biologiques) qui
contiennent chacun un b score = une moyenne, un z score = un score qui
prend en compte la moyenne et la déviation standard et des pval + wald
tests + fdr.

Je vais pool les trois fichiers, avoir le score z des triplicats et
déterminer les outliers puis les comparer à ceux que Raphaële a (pour
contrôler que je fais pas du caca). Ensuite je prendrai les outliers
recroisés entre le MLE et RRA pour pouvoir produire les différentes
figures dont Raphaële a besoin.

```{r Data loading MLE, include=TRUE, echo=T}

files = list.files("./data/", pattern = "*mle_trp*")

for (i in 1:length(files)){
  file = read_xlsx(paste0("./data/",files[i]))
  file = file %>% filter(sgRNA >=4) %>% 
    dplyr::select(Gene, `treatment|beta`,`treatment|p-value`)
  colnames(file) = c("Gene", paste0("mean_",i), paste0("pval_",i))
  assign(paste0("mle_",i), file)
}

data = list(mle_1, mle_2, mle_3) %>% 
  purrr::reduce(full_join)

data_all = 
  data %>% 
  drop_na() %>% 
  rowwise() %>% 
  mutate(mean = mean(c(mean_1, mean_2, mean_3)),
         sd = sd(c(mean_1, mean_2, mean_3)),
         pval = mean(c(pval_1, pval_2, pval_3))) %>% 
  dplyr::select(Gene, mean, sd, pval)

data = 
  data_all %>% 
    filter(pval<= 0.05)

boxplot(data$mean)
median(data$mean)

outliers = 
  data %>% 
  filter(mean < quantile(data$mean)[2]|mean > quantile(data$mean)[4])

down = 
  data %>% 
  filter(mean < -0.3)

outliers %>% 
  head(15) %>% 
  knitr::kable()

dim(outliers)

```

Quand je filtre pour pval \< 0.05, j'ai 288 outliers pour les MLE
compparé aux 261 de Raphaële. On va partir de la liste des outliers
MLE+RRA qu'elle a fournie pour la suite.

# Possible plots

```{r}

outliers = read_xlsx("./data/RAB117_outliers_MLE+RRA.xlsx", sheet = "Outliers RRA+MLE") %>% 
  dplyr::select(Gene)

outliers = 
  outliers %>% 
  add_row(Gene = c("Gcn1l1", "Slc7a5","Eif2ak4", "Atf4"))

data1 =
  data %>% 
  filter(Gene%in%outliers$Gene)

```

## MLE : pval and mean

```{r, fig.height=5, fig.width=5}

data_all %>% 
  filter(!is.na(pval)) %>% 
  ggplot(aes(x = mean, y = -log10(pval), label = Gene))+
  geom_point(size = .5, color = 'grey')+
  theme_bw()+
  scale_y_continuous(limits = c(-.2,6)) +
  geom_point(data = data1, size = 1, color = "firebrick") +
  geom_point(data = data1 %>% filter(Gene %in% c("Gcn1l1", "Slc7a5","Eif2ak4","Atf4")), 
             color = "blue", size = 1) +
  geom_text_repel(data = subset(data_all, Gene%in%outliers$Gene),
                  box.padding = 0.25,
                  segment.color = 'grey50',
                  max.overlaps = 30,
                  fontface = "italic")+
  annotate(geom="text", x=-0.75, y=0, label="Negative hits",color="blue")+
  annotate(geom="text", x=0.85, y=0, label="Positive hits",color="firebrick3")+
   theme(axis.line = element_line(color='black'),
    plot.background = element_blank(),
    panel.grid.major = element_blank(),
    panel.grid.minor = element_blank())+
  labs(x = "Mean beta score (n=3)", y = "-Log10(mean(p-value)) (n = 3)",
       title = "MLE+RRA outliers highlighted", subtitle =  "(and negative controls)")

```

```{r, fig.height=3, fig.width=4}

outliers = read_xlsx("./data/RAB117_outliers_MLE+RRA.xlsx", sheet = "Outliers RRA+MLE") %>% 
  dplyr::select(Gene)

data1 =
  data %>% 
  filter(Gene%in%outliers$Gene)

data_all %>% 
  filter(!is.na(pval)) %>% 
  ggplot(aes(x = mean, y = -log10(pval), label = Gene))+
  geom_point(size = .5, color = 'grey')+
  theme_bw()+
  scale_y_continuous(limits = c(-.2,6)) +
  geom_point(data = data1, 
             size = .5, color = "firebrick") +
  geom_label_repel(data = subset(data_all, Gene%in%outliers$Gene),
                  box.padding   = 0.35, 
                  point.padding = 0.5,
                  segment.color = 'grey50',
                  max.overlaps = 20)+
  labs(x = "Mean beta score (n=3)", y = "-Log10(mean(p-value)) (n = 3)",
       title = "MLE+RRA outliers highlighted")

```

```{r, fig.height=3, fig.width=4}

negctrl = c("Gcn1l1", "Slc7a5","Eif2ak4")
data1 =
  data %>% 
  filter(Gene%in%negctrl)

data_all %>% 
  filter(!is.na(pval)) %>% 
  ggplot(aes(x = mean, y = -log10(pval), label = Gene))+
  geom_point(size = .5, color = 'grey')+
  theme_bw()+
  scale_y_continuous(limits = c(-.2,6)) +
  geom_point(data = data1, 
             size = .5, color = "blue") +
  geom_label_repel(data = subset(data_all, Gene%in%c("Gcn1l1", "Slc7a5","Eif2ak4")),
                  box.padding   = 0.35, 
                  point.padding = 0.5,
                  segment.color = 'grey50',
                  max.overlaps = 50)+
  labs(x = "Mean beta score (n=3)", y = "-Log10(mean(p-value)) (n = 3)",
       title = "MLE+RRA negative controls highlighted")

```

## RRA : pval and mean

Il faudrait retrouver les fichiers avec les pvaleurs

## Number of gene attributed at random

```{r}

data_all$number = sample(1:nrow(data_all))

data1 =
  data_all %>% 
  filter(Gene%in%outliers$Gene)

data_all %>% 
  ggplot(aes(x = number, y = -log10(pval), label = Gene))+
  geom_point(size = .5, color = 'grey')+
  theme_bw()+
  geom_point(data = data1, 
             size = .5, color = "firebrick") +
  geom_label_repel(data = subset(data_all, Gene%in%outliers$Gene),
                  box.padding   = 0.35, 
                  point.padding = 0.5,
                  segment.color = 'grey50',
                  max.overlaps = 10)
```

## Number of gene attributed not at random

```{r, fig.height=6, fig.width=8}

data_all =
  data_all %>% 
  arrange(pval)

data_all$number = c(1:nrow(data_all))

data1 =
  data_all %>% 
  filter(Gene%in%outliers$Gene)

data_all %>% 
  ggplot(aes(x = number, y = -log10(pval), label = Gene))+
  geom_line(size = .5, color = 'black')+
  theme_bw()+
  geom_point(data = data1, 
             size = 1, color = "firebrick") +
  geom_label_repel(data = subset(data_all, Gene%in%outliers$Gene),
                  box.padding   = 0.35, 
                  point.padding = 0.5,
                  segment.color = 'grey50',
                  max.overlaps = 45)
```

# ORA

## Gene ontology

### On the 577 significant genes (not specifically the outliers)

```{r, fig.height=12, fig.width=8}

data_sign = data_all %>% filter(pval <= 0.05)
ordered_genes_fc <- -log(data_sign$pval+1)
names(ordered_genes_fc) <- data_sign$Gene
ordered_genes_fc <- sort(ordered_genes_fc, decreasing = T)

set.seed(054057)

ora_results_go <- enrichGO(
  gene = data_sign$Gene,
  universe = data_all$Gene,
  keyType = "SYMBOL",
  OrgDb = org.Mm.eg.db,
  ont = "BP",
  pAdjustMethod = "BH")

barplot(ora_results_go, showCategory = 30, order = TRUE,
        x = "Count")+ 
  ggtitle("Enrichment analysis gRNA trp+/-")+
   theme(axis.line = element_line(color='black'),
    plot.background = element_blank(),
    panel.grid.major = element_blank(),
    panel.grid.minor = element_blank())

ora_results_go %>% 
  as_tibble() %>% 
  head(10) %>% 
  dplyr::select(1:6) %>%
  knitr::kable()

```

### On the 177 positive outliers

```{r, fig.height=12, fig.width=8}

data_outliers = data_all %>% filter(pval <= 0.05, Gene%in%outliers$Gene)
ordered_genes_fc <- -log(data_outliers$pval+1)
names(ordered_genes_fc) <- data_outliers$Gene
ordered_genes_fc <- sort(ordered_genes_fc, decreasing = T)

set.seed(054057)

ora_results_go1 <- enrichGO(
  gene = data_outliers$Gene,
  universe = data_sign$Gene,
  keyType = "SYMBOL",
  OrgDb = org.Mm.eg.db,
  ont = "ALL",
  pAdjustMethod = "BH")

barplot(ora_results_go1%>% filter(ONTOLOGY == "BP"), showCategory = 30, order = TRUE,
        x = "Count")+ 
  ggtitle("Enrichment analysis gRNA trp+/-")+
   theme(axis.line = element_line(color='black'),
    plot.background = element_blank(),
    panel.grid.major = element_blank(),
    panel.grid.minor = element_blank())

dotplot(ora_results_go1 %>% filter(ONTOLOGY == "BP"), showCategory = 30)+ ggtitle("Enrichment analysis gRNA trp+/-")+
   theme(axis.line = element_line(color='black'),
    plot.background = element_blank(),
    panel.grid.major = element_blank(),
    panel.grid.minor = element_blank())

ora_results_go1 %>% 
  as_tibble() %>% 
  head(10) %>% 
  dplyr::select(1:6) %>%
  knitr::kable()

```

### On the 144 negative outliers

```{r, fig.height=7, fig.width=7}

data_all %>% 
  filter(!is.na(pval)) %>% 
  ggplot(aes(x = mean, y = -log10(pval), label = Gene))+
  geom_point(size = .5, color = 'grey')+
  theme_bw()+
  scale_y_continuous(limits = c(-.2,6)) +
  geom_point(data = down, size = 1, color = "blue") +
  geom_text_repel(data = subset(data_all, Gene%in%down$Gene),
                  box.padding = 0.25,
                  segment.color = 'grey50',
                  max.overlaps = 30,
                  fontface = "italic")+
  annotate(geom="text", x=-0.75, y=0, label="Negative hits",color="blue")+
   theme(axis.line = element_line(color='black'),
    plot.background = element_blank(),
    panel.grid.major = element_blank(),
    panel.grid.minor = element_blank())+
  labs(x = "Mean beta score (n=3)", y = "-Log10(mean(p-value)) (n = 3)",
       title = "MLE+RRA outliers highlighted", subtitle =  "(and negative controls)")
```

```{r, fig.height=12, fig.width=8}

data_outliersdown = data_all %>% filter(pval <= 0.05, Gene%in%down$Gene)
ordered_genes_fc <- -log(data_outliersdown$pval+1)
names(ordered_genes_fc) <- data_outliersdown$Gene
ordered_genes_fc <- sort(ordered_genes_fc, decreasing = T)

set.seed(054057)

ora_results_go1 <- enrichGO(
  gene = data_outliersdown$Gene,
  universe = data_sign$Gene,
  keyType = "SYMBOL",
  OrgDb = org.Mm.eg.db,
  ont = "ALL",
  pAdjustMethod = "BH")

barplot(ora_results_go1%>% filter(ONTOLOGY == "BP"), showCategory = 30, order = TRUE,
        x = "Count")+ 
  ggtitle("Enrichment analysis gRNA trp+/-")+
   theme(axis.line = element_line(color='black'),
    plot.background = element_blank(),
    panel.grid.major = element_blank(),
    panel.grid.minor = element_blank())

dotplot(ora_results_go1 %>% filter(ONTOLOGY == "BP"), showCategory = 30)+ ggtitle("Enrichment analysis gRNA trp+/-")+
   theme(axis.line = element_line(color='black'),
    plot.background = element_blank(),
    panel.grid.major = element_blank(),
    panel.grid.minor = element_blank())

ora_results_go1 %>% 
  as_tibble() %>% 
  head(10) %>% 
  dplyr::select(1:6) %>%
  knitr::kable()

```

## Reactome

### On the 577 significant genes (not specifically the outliers)

```{r, fig.height=12, fig.width=8}

data_sign = data_all %>% filter(pval <= 0.05)
annot = read.csv("./data/Biomart_annotations_mm10.csv")
temp = left_join(data_sign, annot, by = c("Gene" = "gene"))

ordered_genes_fc <-  temp$ENTREZID
set.seed(054057)

ora_results_react <- enrichPathway(ordered_genes_fc,
                                organism = "mouse",
                                readable = T)

dotplot(ora_results_react)+ 
  ggtitle("Enrichment analysis gRNA trp+/-")+
   theme(axis.line = element_line(color='black'),
    plot.background = element_blank(),
    panel.grid.major = element_blank(),
    panel.grid.minor = element_blank())

ora_results_react@result %>% 
  as_tibble() %>% 
  dplyr::select(1:6) %>% 
  head(10) %>% 
  knitr::kable()

```

### On the positive 177 outliers

```{r, fig.height=8, fig.width=8}

annot = read.csv("./data/Biomart_annotations_mm10.csv")
temp = left_join(data_outliers, annot, by = c("Gene" = "gene"))

ordered_genes_fc <-  temp$ENTREZID
set.seed(054057)

ora_results_react1 <- enrichPathway(ordered_genes_fc,
                                organism = "mouse",
                                readable = T)

dotplot(ora_results_react1)+ 
  ggtitle("Enrichment analysis gRNA trp+/-")+
   theme(axis.line = element_line(color='black'),
    plot.background = element_blank(),
    panel.grid.major = element_blank(),
    panel.grid.minor = element_blank())

ora_results_react1@result %>% 
  as_tibble() %>% 
  dplyr::select(1:6) %>% 
  head(10) %>% 
  knitr::kable()
```

### On the negative 144 outliers

```{r, fig.height=8, fig.width=8}

annot = read.csv("./data/Biomart_annotations_mm10.csv")
temp1 = left_join(data_outliersdown, annot, by = c("Gene" = "gene"))


ordered_genes_fc <-  temp1$ENTREZID
set.seed(054057)

ora_results_react1 <- enrichPathway(ordered_genes_fc,
                                organism = "mouse",
                                readable = T)

dotplot(ora_results_react1)+ 
  ggtitle("Enrichment analysis gRNA trp+/-")+
   theme(axis.line = element_line(color='black'),
    plot.background = element_blank(),
    panel.grid.major = element_blank(),
    panel.grid.minor = element_blank())

ora_results_react1@result %>% 
  as_tibble() %>% 
  dplyr::select(1:6) %>% 
  head(10) %>% 
  knitr::kable()
```

# Highlight genes per found role

## Outliers found in GO terms (BP and CC)

```{r, fig.height=12, fig.width=8}

data_outliers = data_all %>% filter(pval <= 0.05, Gene%in%outliers$Gene)
ordered_genes_fc <- -log(data_outliers$pval+1)
names(ordered_genes_fc) <- data_outliers$Gene
ordered_genes_fc <- sort(ordered_genes_fc, decreasing = T)

set.seed(054057)

ora_results_go1 <- enrichGO(
  gene = data_outliers$Gene,
  universe = data_sign$Gene,
  keyType = "SYMBOL",
  OrgDb = org.Mm.eg.db,
  ont = "ALL",
  pAdjustMethod = "BH")

ora_results_go1 %>% 
  as_tibble() %>% 
  head(30) %>% 
  dplyr::select(1:6) %>%
  knitr::kable()




```

Organize by theme

-   BP Mitochondrial gene expression (encompasses mitochondrial
    translation)

-   BP ATP metabolic process (encompasses proton-motive force driven ATP
    prod)

-   CC respiratory chain complex I

-   BP oxidative phosphorylation

## Outliers found in reactome

```{r, fig.height=8, fig.width=8}

annot = read.csv("./data/Biomart_annotations_mm10.csv")
temp = left_join(data_outliers, annot, by = c("Gene" = "gene"))

ordered_genes_fc <-  temp$ENTREZID
set.seed(054057)

ora_results_react1 <- enrichPathway(ordered_genes_fc,
                                organism = "mouse",
                                readable = T)

ora_results_react1@result %>% 
  as_tibble() %>% 
  dplyr::select(1:4) %>% 
  head(30) %>% 
  knitr::kable()

```

Organize by theme

-   Mitochondrial translation

-   The citric acid (TCA) cycle and respiratory electron transport

-   Complex I biogenesis

```{r}



```

```{r}
sessionInfo()
```
